【裁判字號】    89,交易,41
【裁判日期】    890302
【裁判案由】    過失致死
【裁判全文】
臺灣雲林地方法院刑事判決                          八十九年度交易字第四一號
    公  訴  人  臺灣雲林地方法院檢察署檢察官
    被      告  甲○○
右列被告因過失致死案件，經檢察官提起公訴（八十九年度偵字第二九四號），本院
判決如左：
    主  文
甲○○從事業務之人，因業務上之過失致人於死，處有期徒刑捌月。
    事  實
一、甲○○為自耕農，平時以駕駛車號ＵＤ─六九○號之農用大貨車載運肥料及產品
    ，而以駕駛為其附隨業務，為從事業務之人。李鍚釧於民國八十八年十一月三日
    中午駕駛上開大貨車至田裡工作，而將該大貨車自用大貨車停放雲林縣大埤鄉吉
    田村浮潭三號前，直至天黑後，其原應注意停於路旁之車輛，遇晝晦或在夜間無
    燈光設備或照明不清之道路，均應顯示停車燈光或反光標識，且依當時路面無缺
    陷、無障礙物等客觀情形下，又無不能注意之情況，竟疏未注意上開情形，未開
    啟警示燈，亦未設置任何停車之警示標識，繼續停放在該處。嗣於當日傍晚六時
    三十五分許（起訴書誤載為六時二十五分），適有賴坤昇騎乘車號ＭＭＲ─一０
    二號機車行經該處時，因光線照明不清，且疏未注意車前狀況，致閃避不及，撞
    及上開大貨車後方，並致賴坤昇人、車倒地，使賴坤昇受有左眼瞼瘀裂傷、右胸
    胸骨部右側挫裂傷、右胸挫擦傷、右肘外側擦傷、左小腿前部擦傷、左膝前擦傷
    、右足背擦傷、左手背點狀擦傷等傷害，經送醫急救，仍不治死亡。
二、案經雲林縣警察局斗南分局報告相驗後，據被害人之妻乙○○○告訴台灣雲林地
    方法院檢察署檢察官偵查起訴。
    理  由
一、訊據被告甲○○固坦白承認其平常以駕駛該大貨車載運肥料及產品，並於右揭時
    地停車後遭被害人賴坤昇追撞之事實不諱，惟矢口否認有過失致人於死犯行，辯
    稱：伊於當日中午即將前揭貨車停放於該處，其因有事離開，將鑰匙交給其同在
    該處工作之父親，請伊父親於天黑後開燈云云。經查，被告以駕駛為其附隨業務
    ，並於上記時地停車至天黑後，遭被害人追撞之事實，為被告所自承，核與告訴
    人乙○○○指訴之情節相符，並有道路交通事故調查報告表、現場照片十張等件
    附卷可稽；而被害人因本件車禍受有如事實欄所示之傷害送醫不治死亡之事實，
    ，亦經檢察官督同檢驗員相驗屬實，並填有驗斷書、相驗屍體證明書、勘驗筆錄
    等件存卷可憑。至被告辯稱：伊有請其父親天黑後打開車燈云云；惟查被告於偵
    查中已稱當天中午將車停在該處時，已有開啟方向燈云云。然查，被告自承前揭
    貨車自肇事當日中午於停放肇事地點，於大白天際，焉有自斯時即開啟方向燈之
    理？況如自斯時即開啟方向燈自肇事時，該車電瓶電源豈能不虞匱乏？被告所辯
    異於常情。又苟被告若真有請其父親天黑後再開燈，則其於警偵訊時即可提出，
    何以待被告前揭辯詞不為公訴人所採信後，再提出此一辯詞，故其前後供述不一
    ，足認其所辯均為掩飾其過失之動機至明。再查，依現場所攝照片顯示，被告車
    輛顯示開啟右側方向燈，亦與被告於偵查中稱僅開啟左前側方向燈，未開啟其他
    方向燈之供述有所出入，是其前後所述開啟之方向燈亦不相同，苟被告真有開啟
    燈光，其供述當不至於前後不一；參以被害人之煞車痕僅五點四公尺遠，可知被
    害人顯然至極為接近該大貨車處時，才發現該車，若被告真有開啟車燈，被害人
    應極容易發現該大貨車之存在，而適時採取適當之閃避措施，此益足認被告並無
    開啟車燈之事實。是被告所辯均係飾卸之詞，要不足採。
二、按停放於路旁之車輛，遇晝晦或在夜間無燈光設備或照明不清之道路，均應顯示
    停車燈光或反光標識，道路交通安全規則第一百一十二條第一項第十三款定有明
    文。被告係領有駕駛執照之人，對上開規定，自不能諉為不知，其於上述時地停
    放車輛，雖天黑後，該停車路段有路燈，然依照片所示，其照明顯然尚明不足，
    光線昏暗，視線不佳，而依當時路面無缺陷、無障礙物等情形又非不能注意，被
    告竟疏未注意上開規定，開啟燈光或放置警告標誌，致肇本件不幸事故，其應負
    過失之責任。又本件經送臺灣省嘉雲區車輛行車鑑定委員會鑑定，亦認被告於夜
    間停車未放置警示標誌為肇事主因，被害人駕駛重機車未注意車前狀況，為肇事
    次因，有該會八十九年一月四日嘉鑑字第八八一０四六號函所檢附鑑定意見書在
    卷足憑。被告雖請求將本件鑑定結果再送覆議，惟本院認依前開事實，已足認被
    告應負過失責任甚明，而毋庸再送覆議，被告一再請求送覆議顯為延滯訴訟，故
    本院認並無送覆議之必要，併此敘明。又被害人賴坤昇確因本件車禍死亡，已詳
    述如前，則被告之過失行為與被害人之死亡間，顯有相當因果關係，是被告過失
    犯行堪以認定，應予依法論科。
三、核被告甲○○所為，係犯刑法第二百七十六條第二項之業務過失致死罪。公訴人
    引用刑法第二百七十六條第一項過失致死罪，容有未洽，惟其基本事實同一，依
    法變更起訴法條為同法第二百七十六條第二項論處。爰審酌被告前曾有過失致死
    之犯罪前科，竟不知戒慎，再因過失肇事，惡性匪淺，其過失程度、被害人亦有
    過失、肇事後迄未能與被害人家屬達成民事和解，及犯後一再藉詞狡飾，毫無悔
    意等一切情狀，量處如主文所示之刑，以資儆懲。
據上論斷，應依刑事訴訟法第二百九十九條第一項前段、第三百條，刑法第二百七十
六條第二項，罰金罰鍰提高標準條例第一條前段，判決如主文。
本案經檢察官劉仁慈到庭執行職務。
中      華      民      國      八十九      年     三     月     二     日
                                         臺灣雲林地方法院刑事第一庭
                                             法  官  莊  秋  燕
右正本證明與原本無異。
如不服本判決，應於判決送達後十日內向本院提出上訴狀( 應附繕本 )。
                                             書記官  周  麗  雲
中      華      民      國      八十九      年     三     月     二     日
附錄法條
刑法第二百七十六條
一、因過失致人於死者，處二年以下有期徒刑、拘役或二千元以下罰金。
二、從事業務之人，因業務上之過失犯前項之罪者，處五年以下有期徒刑或拘役，得
    併科三千元以下罰金。


司法院資訊處製作；財團法人民間司法改革基金會備份。
